【裁判字號】    98,易,390
【裁判日期】    981126
【裁判案由】    詐欺
【裁判全文】
臺灣宜蘭地方法院刑事判決               98年度易字第390號
公  訴  人  臺灣宜蘭地方法院檢察署檢察官
被      告  乙○○
上列被告因詐欺案件，經檢察官提起公訴（98年度偵字第1431、
1635號），本院判決如下：
    主  文
乙○○幫助犯詐欺取財罪，處有期徒刑參月，如易科罰金，以新
臺幣壹仟元折算壹日。
    犯罪事實
一、乙○○預見以自己名義申請之金融機構帳戶存摺、提款卡、
    印章、密碼交予他人使用，可被犯罪集團用於供被詐騙之人
    匯款之用，竟仍基於幫助他人詐欺取財之不確定故意，於民
    國97年12月16日，在桃園縣中壢市某處，將其同日甫向台新
    國際商業銀行股份有限公司申請補發存摺及換發晶片金融卡
    而甫取得之上開銀行太平分行帳號00000000000000號帳戶存
    摺、晶片金融卡與密碼單連同印章交予真實姓名年籍不詳之
    成年人使用，以此方式幫助其詐騙財物。該真實姓名年籍不
    詳之成年人所屬詐騙集團即基於為自己不法所有之意圖，於
    同日晚上9時18分許，以電話向甲○○佯稱其因網路購物採
    貨到付款方式遭誤為勾選分期付款有誤，必須至自動櫃員機
    操作改正等語，而以此方式對甲○○施用詐術，使甲○○陷
    於錯誤，即於同日晚上10時38分起至同日22時42分止，依詐
    騙集團成員之指示，分別提領自己帳戶款項後以自動存款機
    存款新臺幣（下同）3萬元、3萬元、2千元至上開帳戶內。
    而甲○○於匯款完畢後隨即察覺有異即報警處理，然上開款
    項旋於同日22時44分許為詐騙集團成員提領一空。嗣經警以
    上開帳戶循線追查，而知上情。
二、案經台東縣政府警察局成功分局、台東分局報告臺灣台中地
    方法院檢察署檢察官轉呈臺灣高等法院檢察署檢察長令轉臺
    灣宜蘭地方法院檢察署檢察官偵查後起訴。
    理  由
壹、證據能力部分：
    按被告以外之人於審判外之言詞或書面陳述，除法律有規定
    者外，不得作為證據，刑事訴訟法第159條第1項定有明文。
    查本件證人甲○○於警詢之供述，雖屬被告以外之人於審判
    外之陳述，惟被告於本院調查證據時，已知有同法第159條
    第1項不得為證據之情形，而未於言詞辯論終結前聲明異議
    ，依同法第159條之5第2項之規定，視為有同條第1項之同意
    ，本院審酌上開證人之言詞陳述作成時之情況，認為適當，
    爰依同法第159條之5第1項之規定認有證據能力，合先敘明
    。
貳、實體部分：
一、訊據被告乙○○固坦承確以自己名義開立上開帳戶，並於97
    年12月16日甫申請補發存摺與換發晶片金融卡等情不諱，惟
    矢口否認有將上開帳戶之存摺及提款卡等資料交予他人而幫
    助他人遂行詐欺取財犯行，辯稱：其所有之上開帳戶存摺、
    提款卡及密碼單，係在補發後隔天要將存摺、提款卡及密碼
    單寄回家中給父親時發現遺失云云。經查：
（一）上開事實，業據被害人甲○○於警詢時指述甚詳，復有自
      動櫃員機交易明細表、被害人甲○○所使用帳戶之交易明
      細查詢、台新國際商業銀行98年1月9日台新作文字第9800
      324號函及被告開戶資料、各項變更掛失申請書、晶片金
      融卡申請書交易明細在卷可稽。
（二）被告雖以前詞為辯，且有97年12月17日被告向警方供稱上
      開帳戶資料遺失並遭銀行凍結而於中壢分局中福派出所製
      作之調查筆錄為憑。然查個人之金融帳戶存摺、提款卡等
      物，均為個人重要之物，且依一般日常生活之經驗法則，
      存提現金均為日常生活所需，金融帳戶之存摺、提款卡自
      屬不可或缺，且被告又於97年12月16日重新補辦存摺、申
      請晶片金融卡，可知被告實有利用上開帳戶之需，故若上
      開帳戶之存摺、提款卡、密碼單遺失，被告自難謂為不知
      。且依被告雖迭於警詢中、檢察官偵查時供稱：係於97年
      12月17日下午要將存摺、提款卡、印章寄回家中時才發現
      遺失等語。然被告於本院審理時卻再供稱：「（存摺）在
      17日下午1時時還在」、「（新的存摺資料在何處包裹？
      ）在我租屋處」等語，互核上開所陳，被告對於何時發現
      遺失？何時最後目睹上開存摺之時間、地點所述前後均不
      一致，足見其所為辯解，顯係卸責之詞。參以現行詐欺集
      團或非法行騙之人，多以蒐購或使用人頭帳戶作為出入帳
      戶，再以提款卡提領詐騙所得，藉以逃避檢警之追緝，此
      為一般社會大眾所周知之事，苟詐欺集團或非法行騙之人
      所取得之帳戶資料與所使用之提款卡，來源並不確定，亦
      即並非經原申辦人同意下所取得者，實施詐騙之人若在遂
      行詐騙行為且造成被害人陷於錯誤而依指示匯入款項後，
      突遭所使用之帳戶申辦人凍結帳戶抑或掛失止付，則將如
      何提領詐騙所得款項？故倘以使用他人帳戶資料作為詐騙
      行為之出入帳戶者，衡情斷無可能任意使用撿拾所得抑或
      來源不明之帳戶供作詐騙工具，至屬灼然。且以本件情形
      ，被告係於97年12月16日當日申請補發上開存摺及申領晶
      片金融卡使用，而同日晚上即有被害人甲○○因遭詐欺集
      團詐騙而匯入款項等情，則上開存摺、提款卡若真遺失，
      豈非立即恰遭詐騙集團成員拾獲，並進而遭詐騙集團用之
      為行騙取財之工具，是被告所辯實違常理；更何況上開帳
      戶於97年12月16日被告申請補發後至當日被害人匯款前，
      並無任何存提紀錄，此有上開帳戶之交易明細可佐，是殊
      難想像詐騙集團於拾獲上開帳戶資料後未經任何試驗存摺
      、卡片之可用性後，即行詐騙行為，是故被告空言辯稱上
      開帳戶資料遺失云云，顯與情理未合，實不足採。綜上，
      被告確有將上開帳戶之存摺、提款卡、密碼單交予真實姓
      名年籍不詳之人使用等情，堪以認定。
（三）再查金融機構之帳戶為個人理財之工具，為便利大眾使用
      之理財工具，目前對於申請開設金融帳戶並未設有任何特
      殊限制，一般民眾皆能自由申請開戶，並得同時在不同金
      融機構申請多數存款帳戶使用，殊無使用他人帳戶之必要
      ，被告為成年人對於上開事項自無不知之理，則其對交付
      己身開立之帳戶資料及提款卡予他人後，即可預見或將幫
      助詐騙之人得以使用其申辦之帳戶作為實施詐欺等財產犯
      罪之不法犯行，竟仍交付其開立之上開郵局帳戶存摺、提
      款卡予真實姓名年籍不詳之成年人，使該名真實姓名年籍
      不詳之成年人利用其提供之存摺與提款卡遂行詐欺取財之
      犯行，自非違背其本意，其主觀上具有幫助他人使用其前
      開帳戶遂行詐欺犯罪之未必故意存在。綜上所述，本件事
      證已臻明確，被告犯行堪以認定，應予依法論科。
二、按被告乙○○交付以其自身名義開立之帳戶存摺、提款卡予
    年籍姓名不詳之成年人使用，顯見其對被害人遭詐騙之犯罪
    事實，已得預見其發生，且其發生並不違背其本意，其基於
    幫助之意思而參與真實姓名年籍不詳之成年人，基於意圖為
    自己不法所有之犯意而對被害人施以詐術，致使被害人陷於
    錯誤而支付款項，故核被告所為，應係犯刑法第30條第1項
    、第339條第1項之幫助詐欺取財罪。又被告之行為僅止於幫
    助，依刑法第30條第2項之規定，按正犯之刑減輕之。爰審
    酌被告提供金融帳戶供年籍姓名不詳之成年人使用，影響社
    會正常交易安全，使犯罪追查趨於複雜，間接助長詐騙犯罪
    ，及其素行、犯罪動機、目的、手段、智識程度及造成被害
    人財產法益社會整體金融體系之侵害程度等一切情狀，量處
    如主文所示之刑，並諭知易科罰金之折算標準。
據上論斷，應依刑事訴訟法第299條第1項前段，刑法第30條、第
339條第1項，刑法第41條第1項前段、刑法施行法第1條之1，判
決如主文。
本案經檢察官劉憲英到庭執行職務
中    華    民    國    98    年    11    月    26    日
                  刑事第四庭審判長法  官  林楨森
                                  法  官  鄧晴馨
                                  法  官  蔡仁昭
以上正本證明與原本無異。
如不服本判決應於收受送達後十日內向本院提出上訴書狀，並應
敘述具體理由；其未敘述上述理由者，應於上訴期間屆滿後二十
日內向本院補提理由書(均須按他造當事人之人數附繕本)「切勿
逕送上級法院」。
                                  書記官  陳建宇
中    華    民    國    98    年    11    月    26    日
附錄本案論罪科刑法條：
中華民國刑法第339條第1項
意圖為自己或第三人不法之所有，以詐術使人將本人或第三人之
物交付者，處5年以下有期徒刑、拘役或科或併科1千元以下罰金
。


司法院資訊處製作；財團法人民間司法改革基金會備份。
